【裁判字號】    98,聲判,60
【裁判日期】    980806
【裁判案由】    聲請交付審判
【裁判全文】
臺灣高雄地方法院刑事裁定              98年度聲判字第60號
聲  請  人  甲○○
（即告訴人）乙○○
共      同
代  理  人  謝國允律師
被      告  丙○○
            丁○○
            戊○○
上列聲請人因告訴被告無故侵入住居、恐嚇案件，不服臺灣高等
法院高雄分院檢察署檢察長駁回再議之處分（98年度上聲議字第
818 號），聲請交付審判，本院裁定如下：
    主  文
聲請駁回。
    理  由
一、聲請交付審判意旨如附件所載。
二、按聲請人不服上級法院檢察署檢察長認再議為無理由而駁回
    之處分者，得於接受處分書後10日內委任律師提出理由狀，
    向該管第一審法院聲請交付審判。法院認為交付審判之聲請
    不合法或無理由者，應駁回之；刑事訴訟法第258 條之1 、
    第258 條之3 第2 項前段分別定有明文。經查，本件聲請人
    以被告涉犯恐嚇等罪嫌提出告訴，經臺灣高雄地方法院檢察
    署檢察官為不起訴處分（97年度偵續字第400 號、98年度偵
    字第3217號）後，聲請人不服，聲請再議亦經臺灣高等法院
    高雄分院檢察署檢察長以再議為無理由（98年度上聲議字第
    818 號）而予以駁回在案，聲請人於民國98年5 月26日收受
    前開再議駁回處分書，並於委任律師後在98年6 月5 日向本
    院聲請交付審判等情，業據本院依職權調閱本案全卷資料核
    閱無誤及有前揭不起訴處分書、處分書暨送達證書及刑事交
    付審判聲請狀附卷可稽，是聲請人於法定期間內委任律師提
    出本件交付審判之聲請，程序上並無不合，合先敘明。
三、次按刑事訴訟法第258 條之1 規定聲請人得向法院聲請交付
    審判，核其立法意旨，係法律對於檢察官不起訴或緩起訴裁
    量權制衡之外部監督機制，此時，法院之職責僅在就檢察官
    所為不起訴或緩起訴之處分是否正確加以審查，藉以防止檢
    察機關濫權。依此立法精神，同法第258 條之3 第3 項規定
    ：「法院就交付審判之聲請為裁定前，得為必要之調查。」
    ，其所謂「得為必要之調查」，係指調查證據之範圍應以偵
    查中曾顯現者為限，不可就新提出之證據再為調查，亦不可
    蒐集偵查卷宗以外之證據，否則將與刑事訴訟法第260 條之
    再行起訴規定混淆不清（臺灣高等法院91年4 月25日刑庭會
    議法律問題研討意見參照）。又法院於審查交付審判之聲請
    有無理由時，除認為聲請人所指摘不利被告之事證未經檢察
    機關詳為調查或斟酌，或不起訴處分書所載理由違背經驗法
    則、論理法則或其他證據法則者外，不宜率予交付審判（法
    院辦理刑事訴訟案件應行注意事項第134 項參照）。至上開
    所謂聲請人所指摘不利被告之事證未經檢察機關詳為調查，
    係指聲請人所提出請求調查之證據，檢察官未予調查，且若
    經調查，即足以動搖原偵查檢察官事實之認定及處分之決定
    ，倘調查結果，尚不足以動搖原事實之認定及處分之決定者
    ，仍不能率予交付審判。
四、聲請人雖以附件所載情詞，提出本件交付審判聲請，惟查：
  (一)本件原告訴意旨略以：(1)被告丙○○於97年4 月6 日11時許
    ，在高雄市○○區○○路19號前，因細故與其鄰居即告訴人
    甲○○發生口角爭執並相互拉扯推擠時，竟基於恐嚇之犯意
    ，拾起地上磚塊作勢砸向告訴人甲○○，致告訴人甲○○心
    生恐懼，並拿起身旁腳踏車欲隔擋被告丙○○之攻擊，然被
    告丙○○此時因不慎踩到花盆，致站立不穩而自行摔倒，告
    訴人甲○○見狀後立即將被告丙○○所持之磚塊取走。適有
    鄰居曾進丁前來調解勸和，被告丙○○及告訴人甲○○始各
    自離開。嗣被告丙○○之子即被告戊○○、丁○○經他人告
    知而知悉上情後，即於翌日21時40分許，夥同2 、3 名不明
    人士共同前往高雄市○○區○○路19號欲找告訴人甲○○理
    論。適告訴人甲○○及乙○○自附近公園運動後返家，於住
    處門口遇見被告戊○○、丁○○2 人，經被告戊○○、丁○○向告訴人甲○○表明來意後，告訴人甲○○僅同意被告戊○○1 人入內商談。詎被告丁○○竟未經告訴人甲○○及乙○○同意，擅自進入告訴人住處，經告訴人要求被告丁○○
    離去，被告丁○○仍置之不理，隨後雙方即在屋內談論上開
    被告丙○○與告訴人甲○○爭吵之事。此時被告戊○○竟對
    告訴人恫稱：「今天給你一個面子，下次再來絕不善罷甘休
    」等語，俟被告戊○○、丁○○走出屋外時，被告戊○○又
    揚言「下次一定給你好看」等語，被告丁○○亦以「晚上好
    好睡」等語恫嚇告訴人，致告訴人心生恐懼。因認被告丙○○、戊○○涉有刑法第305 條恐嚇罪嫌，被告丁○○涉犯刑
    法第305 條恐嚇罪嫌及同法第306 條無故侵入住居罪嫌；(2)
    被告丁○○於97年10月17日15時10分許，在臺灣高雄地方法
    院第二調解庭就被告丙○○與告訴人甲○○傷害案件進行調
    解時，因雙方意見不一致，竟基於恐嚇之犯意，對告訴人甲○○及乙○○恫稱：「晚上好好睡阿」等語5 次，致告訴人
    甲○○及乙○○心生恐懼。因認被告丁○○涉犯刑法第305
    條恐嚇罪嫌。
  (二)本案前經臺灣高雄地方法院檢察署檢察官審酌告訴意旨及偵
    查後，就上揭告訴意旨分別論述如下：
  １、關於被告丙○○涉犯恐嚇罪部分：被告丙○○固坦承與告
      訴人甲○○發生爭吵，惟堅決否認有何恐嚇犯行，被告丙○○辯稱：當時是告訴人把伊推倒，伊爬起來後，看告訴
      人有握拳好像要打伊，所以才撿起磚頭，但沒有作勢要丟
      告訴人... 等語。經查：質之告訴人甲○○於警詢時陳稱
      ，被告丙○○用手肘頂伊胸部，伊就用手擋，因他年老，
      來回推擠時就不慎自己跌倒，後來被告丙○○拿磚頭要丟
      伊，但又不慎採到花盆而跌倒... 等語；另證人曾進丁於
      警詢中亦證稱，當時有人跟伊說有人在打架，伊過去就看
      到被告丙○○很生氣，伊就向告訴人說不要跟被告丙○○
      計較... 等語，可知告訴人與被告丙○○當時確有爭吵及
      肢體推擠之情形。惟以告訴人甲○○之年紀為51歲，被告
      丙○○已年逾8 旬，爭吵過程中摔倒2 次，相形之下顯較
      為年邁體弱，告訴人甲○○面對年邁體弱之被告丙○○，
      並與其爭吵推擠，縱使被告丙○○拾起地上之磚頭，亦難
      認告訴人甲○○主觀上會因而心生畏懼，是被告所為，核
      與恐嚇罪之構成要件有間，自不得遽以恐嚇罪相繩；
  ２、關於被告丁○○涉犯無故侵入住居罪部分：按刑法第306
      條第1 項所謂無故侵入他人住宅，係指無正當理由擅入他
      人住宅而言，有最高法院22年上字第891 號判例意旨參照
      。揭此，所謂無故，即指無正當理由，而正當理由，不以
      法律明文規定者為限，習慣上或道義上所許可，而無背於
      公序良俗者，亦屬之。次按刑法第306 條第2 項後段：受
      退去之要求而仍留滯者，係指進入他人住宅後，已受退去
      之要求，而無正當理由仍留滯不退之行為，易言之，亦以
      無故為其要件；從而行為是否無故，應以其行為是否具有
      社會相當性以為判斷。訊據被告丁○○固不否認進入告訴
      人住宅，惟堅詞否認上述犯行，辯稱：告訴人甲○○同意
      被告戊○○進入住家，但因戊○○不瞭解父親丙○○與告
      訴人多年爭執經過，伊是為了協助戊○○處理父親與告訴
      人糾紛才進入告訴人住家等語，經查：告訴人與被告丙○○確有爭吵一節，業如前述，而被告丁○○與戊○○係因
      上開爭吵事件前去找告訴人理論，亦為告訴人所不否認。
      告訴人雖陳稱僅向被告戊○○表示有事情進屋內談，但未
      請被告丁○○進屋等語，惟被告丁○○既係為其父親即被
      告丙○○找告訴人理論，而其兄即一同前往之被告戊○○
      既經告訴人明示同意而已進入告訴人住處與告訴人商談，
      被告丁○○係與被告戊○○一同前往，且目的相同，則被
      告丁○○隨同被告戊○○一同進入告訴人屋內，即難謂無
      正當理由。況被告戊○○供稱：在屋內談了約20分鐘等語
      ，倘告訴人自始即明示禁止被告丁○○入內，雙方又豈會
      在屋內商談20分鐘，甚至結束談話後一起神情愉悅的走出
      戶外，是以，縱雙方就所談論之內容無法達成共識，亦難
      以此推認被告丁○○自始即有無故侵入住居之犯行；
  ３、被告戊○○、丁○○涉犯恐嚇罪部分：按刑法第305 條之
      恐嚇危害安全罪，係以行為人以加害生命、身體、自由、
      名譽、財產之事恐嚇他人為其要件，且須有惡害通知，始
      足當之；所謂惡害通知，係指明確而具體加害上述各種法
      益之意思表示，客觀上一般人皆認足以構成威脅，致接受
      意思表示者之生活狀態陷於危險不安之境。倘非具體明確
      ，即難認係惡害通知。又如僅以接受意思表示之一方之主
      觀感受為準，亦有悖於法律之安定性，從而對被害人為惡
      害之通知，是否使被害人心生畏怖，應依個案具體事實審
      酌主、客觀情形全盤判斷，不得僅憑被害人自稱心生畏怖
      ，即遽以該罪相繩。經查：(1)被告丁○○雖不否認於97年
      4 月7 日21時40分許及同年10月10月17日15時10分許，分
      別在告訴人住家及臺灣高雄地方法院第二調解庭對告訴人
      說過「晚上好好睡」等語，惟辯稱：雙方積怨已久，上述
      言語只是一時情緒激動之揚言，並無恐嚇告訴人之意等語
      。經查，細究被告上述語意，非屬具體明確之惡害通知，
      衡諸常情，客觀上亦不足使人心生畏懼，不能以告訴人自
      身之主觀聯想感受遽認被告涉有恐嚇犯行。又告訴人甲○○與被告丁○○父親丙○○之間，因房屋臨界糾紛爭執多
      年，雙方互相提起傷害、恐嚇訴訟，此有被告廠橫路住家
      照片、臺灣高雄地方法院檢察署97年度偵字第19681 號聲
      請簡易判決處刑書、97年度偵字第18118 號不起訴處分書
      在卷可稽。顯見被告3 人與告訴人間嫌隙由來已久，被告
      縱為上述之揚言，應係一時情緒激動之言語，尚難認其主
      觀上有何恐嚇犯意。況且經臺灣高雄地方法院檢察署傳喚
      證人即97年10月10月當天在現場擔任調解委員之陳忠勝律
      師具結證稱，調解當天雙方言語是有比較激烈一點，但是
      甲○○在另案被告傷害案件中，態度強勢並堅決表示不願
      意和解，當場沒有顯露絲毫畏懼丁○○之神情等語，益徵
      告訴人甲○○應未因被告之言語而心生畏懼，是尚難逕以
      恐嚇罪責相繩。(2)又告訴人甲○○指稱被告戊○○於97年
      4 月7 日21時40分許在其住家內，以「今天給你一個面子
      ，下次再來覺不善罷甘休」、「下次一定給你好看」等語
      恐嚇乙情，惟證人即告訴人之弟于景新、廖本來於偵查中
      均具結證稱，97年4 月7 日當天晚上接獲甲○○通知到現
      場，但在被告丁○○、戊○○離開甲○○住家前，都坐在
      對街的車上並未靠近甲○○住家，雖有聽到有人大聲講話
      ，但當時天色昏暗，無法確認講話的人身份等語；又證人
      即告訴人住家對門鄰居宋文和、宋紀鴛鴦亦均證稱，當日
      親眼見到告訴人甲○○與被告丁○○、戊○○自于家離開
      ，當時告訴人神情愉悅，並無任何恐懼之情狀；綜合上開
      證人之證詞，尚難認被告戊○○有何恫嚇告訴人之言詞，
      亦難認告訴人有何心生畏怖之情，是以，本件除告訴人甲○○及乙○○之片面指述外，並無提出其他事證以實其說
      ，從而，自難僅憑告訴人之片面指訴遽認被告戊○○有恐
      嚇之犯行。此外，復查無其他積極證據足認被告等人有何
      告訴人所指述犯行，認渠等罪嫌不足而為不起訴處分，有
      臺灣高雄地方法院檢察署檢察官97年度偵續字第400 號、
      98年度偵字第3217號不起訴處分書1 份在卷可稽，已詳為
      敘明被告罪嫌不足之理由。
  (三)聲請人不服前揭不起訴處分，而以：(1)原檢察官對於聲請人
    乙○○有無遭恐嚇及是否心生恐懼部分，均漏未調查；(2)聲
    請人另指訴遭恐嚇之時地在97年10月17日15時10分許在臺灣
    高雄地方法院第二調解庭，然原不起訴處分書中竟以聲請人
    在另案傷害案中如何如何，並無畏懼之情為據，認無心生畏
    懼，二者顯無關聯；(3)同樣之昏暗場景，對証人宋文和、宋
    紀鴛鴦所為見聞則予採信，對証人于景新、廖本來所述則認
    定其不能辨識，而為有利被告之認定，顯有違誤；(4)被告等
    所為言語，依一般社會經驗，自屬恐嚇無疑；(5)被告丁○○
    從未獲得聲請人同意進入聲請人住宅，原處分書對此部分之
    認定有倒果為因之謬誤云云，向臺灣高等法院高雄分院檢察
    署提起再議，亦經臺灣高等法院高雄分院檢察署以98年度上
    聲議字第818 號處分書駁回再議之聲請，其理由略以：聲
    請人乙○○部分，原承辦檢察官已於97年12月26日詢問調查
    ，有該次筆錄在卷可稽，聲請人謂漏未調查，應屬誤會；
    刑法之恐嚇罪，須對生命、身體、自由、名譽、財產之事，
    為惡害之通知，並使人生畏怖心之構成要件，聲請人所指之
    「晚上好好睡」、「下次絕不善罷干休」等語，固然聞者不
    喜，惟尚難謂即有加害上述各項客體之意思，不能以聲請人
    主觀之臆測為認定罪責有無之依據，另原處分書中引聲請人
    與被告在另案中仍針鋒相對之情，作為無生畏懼心之佐証，
    亦難認非屬妥適；聲請人固堅指未允被告丁○○進入聲請
    人之房屋，與被告所為辯解自然互為對立，惟以戊○○、丁○○為兄弟，法律上人格固然可分，但依一般情理，以其關
    係之親近，實難在戊○○能受邀進入聲請人之家中時，丁○○能不為其兄安危擔憂而置身於外，亦實難想像聲請人對於
    親兄弟二人竟有如此大之差別待遇，而彼二人在與聲請人結
    束談話時，即同時離開，故綜合當時情形，自以被告所辯較
    為可採，聲請人一再執此爭執，難認有理，本件之再議為無
    理由，亦已詳細論列說明駁回再議之理由，有臺灣高等法院
    高雄分院檢察署98年度上聲議字第818 號處分書1 份在卷可
    憑。
  (四)前開不起訴處分書及處分書已詳述其認定被告等不構成恐嚇
    罪即無故侵入住居罪所憑證據及理由，而上開不起訴處分書
    及處分書理由所憑之事證，復經本院調閱前開卷證詳加核閱
    無訛，採認事實均確有所據。另上開不起訴處分書、處分書
    之理由，經本院審閱後，其認事用法亦無何違背經驗法則、
    論理法則或其他證據法則之情事，並已審酌原告訴意旨及再
    議意旨，本院認本件並無不利被告且足以動搖原偵查檢察官
    事實認定及處分決定之事證未經檢察機關調查或斟酌，或不
    起訴處分書所載理由違背經驗法則、論理法則或其他證據法
    則等得據以交付審判之事由存在。是聲請人（即告訴人）2
    人猶憑己見，以附件所載情詞主張「晚上好好睡」言語已屬
    恐嚇言詞，並指摘檢察官就聲請人2 人是否已心生畏懼，未
    盡調查職責，復就被告戊○○是否有恫嚇聲請人2 人及被告
    丁○○是否無故侵入住宅之事實認定，及被告丙○○是否有
    對聲請人甲○○恐嚇等情仍予爭辯，認原不起訴處分及駁回
    處分認定事實錯誤及違背經驗法則云云，提起本件交付審判
    ，指摘原不起訴處分及駁回再議聲請之理由不當，衡諸上揭
    說明，為無理由，應予駁回。
五、依刑事訴訟法第258 條之3 第2 項前段，裁定如主文。
中    華    民    國    98    年     8    月    6     日
                      刑事第五庭審判長法  官  廖建瑜
                                      法  官  陳盈吉
                                      法  官  林永村
以上正本證明與原本無異。
不得抗告。
中    華    民    國    98    年    8     月    6     日
                                      書記官  王珮樺


司法院資訊處製作；財團法人民間司法改革基金會備份。
